【裁判字號】    89,易,447
【裁判日期】    891228
【裁判案由】    背信
【裁判全文】
臺灣高雄地方法院刑事判決                          八十九年度易字第四四七號
    公  訴  人  臺灣高雄地方法院檢察署檢察官
    被      告  乙○○
    選任辯護人  洪梅芬
                郭家祺
右列被告因背信案件，經檢察官提起公訴（八十八年度偵字第一二九七九號），本院
判決如左：
    主  文
乙○○無罪。
    理  由
一、公訴意旨略以：被告乙○○於民國八十二年八月間，在高雄市○○區○○路七十
    七號十樓之二邀告訴人甲○○與其合夥，共同向案外人丙○○購買位於台南縣學
    甲鎮○○段九○六、九○七、九○八地號共三百零二點五六六五坪之土地，以投
    資興建摩登新雅族住宅大樓出售，甲○○不疑有他，遂與乙○○合夥，約定每人
    各出資二分之一，並由乙○○負責接洽購買土地事宜。詎乙○○竟意圖為自己不
    法之所有，以每坪新台幣（下同）十萬八千元之價格購得上開土地後，竟對甲○○偽稱：是以每坪十一萬五千元購得，從中圖得一百十一萬一千四百零七元。致
    生損害於甲○○。因認被告乙○○涉犯刑法第三百四十二條第一項之背信罪嫌等
    語。
二、按犯罪事實應依證據認定之，無證據不得推定其犯罪事實；復不能證明被告犯罪
    或其行為不罰者，應諭知無罪之判決，刑事訴訟法第一百五十四條、第三百零一
    條第一項分別定有明文。次按刑法第三百四十二條背信罪之成立，以處理他人事
    務之人，有圖為自己或第三人得不法利益，或圖加損害於本人之意思，而故意為
    違背其任務之行為為要件，是背信罪之主體限於為他人處理事務之人。又刑法第
    三百四十二條之背信罪，須以為他人處理事務為前提，所謂為他人云者，係指受
    他人委任，而為其處理事務而言，最高法院四十九年台上字第一五三○號著有判
    例可資參照。
三、公訴人認被告乙○○涉犯右揭罪嫌，無非以不動產買賣契約一紙為其主要論據。
    訊據被告乙○○固坦承有於前揭時地與告訴人甲○○共同向丙○○購買系爭土地
    ，以投資興建摩登新雅族住宅大樓出售之事宜，惟否認有何背信犯行。辯稱：伊
    在學甲鎮共買了二筆土地，第一筆係由伊所經營之建設公司少商公司所購買，便
    請甲○○經營之營造公司興建，因賣得不錯，甲○○便跟伊洽談合作事宜，問有
    無相同案子可合作，伊就說還有一筆土地可做，伊就去和地主丙○○商談購買土
    地之事，並要求丙○○給伊仲介費，當時談妥之價格是每坪十一萬五千元，而丙○○從中給七千元之佣金，每坪實際是十萬八千元，佣金是丙○○自願給伊的；
    當初伊是說要代表伊公司出來買，所以要賺佣金，當時尚未與甲○○合夥，是伊
    與丙○○談好土地價格後，甲○○才加入合夥等語。
四、經查：
（一）系爭土地原地主最初係以每坪十二萬元開價，因遭被告殺到每坪十萬元，後因
      原地主急需用錢，便以每坪十一萬五千元成交，但其中要給被告每坪七千元之
      佣金，至被告要賣給誰多少錢，原地主並不清楚也不干涉等情，業據原地主丙○○到庭結證屬實（參八十九年十二月四日審判筆錄）。而告訴人甲○○亦到
      庭陳稱：伊知悉系爭土地價格係每坪十一萬五千元，並不知悉系爭土地有差價
      ，是由被告公司之人「林中衡」告訴伊，伊始知情云云（參八十九年五月三十
      一日審判筆錄）。足認當時告訴人與被告洽談合作之時，就有所認知系爭土地
      係每坪十一萬五千元之價格。
（二）卷附告訴人所提出之系爭土地「不動產買賣契約」一份，其真正為被告所不爭
      執，自堪信實。其中內載土地每坪價格係十一萬五千元，出賣人係丙○○，承
      買人係被告乙○○及陳茂東（持分取得各貳分之壹），簽約日期是八十二年八
      月九日。其上並無表明被告係受告訴人甲○○之委任，代理甲○○與地主丙○○簽訂上開買賣契約。又告訴人與被告二人雖訂有「甲乙雙方合資購地興建協
      議書」一紙，內載：「（一）甲方代表人：林中衡、乙○○，乙方代表人：甲○○、陳茂東（二）合作購買學甲仁得地段柒捌零地號共計三○二坪約新台幣
      參仟伍佰萬元正，甲乙雙方各持股二分之一，雙方各以私人名義辦理土地登記
      ，且共同開發合建。（三）開發、規劃、銷售及銀行貸款等業務由甲方負責，
      乙方負責營建業務，甲方雙方各項支出及收入均由銀行共同戶頭收支，並由雙
      方代表人蓋章並簽名認可後方可執行。（四）會計、財務、規劃、開發人員均
      由甲乙雙方共同認可後聘用，且所有薪資及各項費用支出須由雙方代表核准。
      （五）建築物之工程造價及預售屋之售價應由甲乙雙方共同認可。（六）有關
      本案稅金部份由甲乙雙方共同平均分擔，淨賺所得之利潤亦由甲乙雙方各持二
      分之一。（七）每月一日、十五日甲乙雙方需開財務、開發、工務等檢討會。
      甲方代表：乙○○（住址略），乙方代表：甲○○（住址略）。中華民國八十
      二年九月四日」等情，亦均無論及告訴人有委請被告洽談購買土地之事。綜合
      上開「不動產買賣契約」及「甲乙雙方合資購地興建協議書」之內容得知，系
      爭不動產之購買人，應是被告與案外人陳茂東（持分各二分之一），若認陳茂
      東之部分係替告訴人買受，亦應認係告訴人委任陳茂東為之，則受告訴人委任
      而為其處理事務之人應為陳茂東，而非被告；且雙方合作之部分，係以購買系
      爭土地之後，對該土地之開發、規劃、銷售、貸款及營建業務部分，此亦可由
      簽訂上開協議書之日期在八十二年九月四日，係在簽訂不動產買賣契約八十二
      年八月九日之後，而認定雙方之上開合作內容。參以系爭買賣之標的物係不動
      產，為該項買賣行為時應以文字為之，故其處理權之授與，亦應以文字為之，
      且須有特別之授權（參民法第五百三十一條、第五百三十四條），故告訴人若
      主張購買系爭土地之人係伊本人而非案外人陳茂東，惟其又無法提出對陳茂東
      之書面特別委任以實其說，若認本件因購買土地致受有損害，受害人亦是陳茂
      東而非告訴人甚明。
（三）從而，縱使被告確有從中賺取系爭土地差價之事實，惟被告並無受他人（即告
      訴人）之委任，而為其處理事務之身分，自非背信罪之犯罪主體；且告訴人又
      無法提出其有書面特別委任（委任陳茂東為其簽訂系爭不動產買賣契約），而
      證明其確為受有損害之被害人，自難以被告之自白或告訴人之指訴，而逕予認
      定雙方之法律關係。揆諸前揭判例意旨及說明，被告所為核與刑法第三百四十
      二條第一項之構成要件尚屬有間。此外，復查無其他積極證據足以證明被告確
      有對告訴人背信之犯行，既不能證明被告犯罪，依法自應諭知其無罪之判決。
五、據上論斷，應依刑事訴訟法第三百零一條第一項，判決如主文。
中      華      民      國      八十九    年    十二    月    二十八    日
                                  臺灣高雄地方法院刑事第二庭
                                      法  官    劉建利
右正本證明與原本無異。
如不服本判決，應於判決送達後十日內，向本院提出上訴狀。
                                      書記官    洪生輝
中      華      民      國      九十      年    一      月      二      日


司法院資訊處製作；財團法人民間司法改革基金會備份。
